臺灣新北地方法院行政訴訟判決
                                     110年度交字第874號

原      告  林啟洋

被      告  臺北市交通事件裁決所

代  表  人  蘇福智（所長）

上列當事人間因交通裁決事件，原告不服被告民國110年11月17
日北市裁罰字第22-CV0000000號裁決，向本院提起行政訴訟，本
院判決如下：
    主  文
一、原告之訴駁回。
二、訴訟費用新臺幣參佰元由原告負擔。
    事實及理由
壹、程序方面：
一、原告不服被告所為道路交通管理處罰條例第8條之裁決而提
    起撤銷訴訟，依行政訴訟法第237條之1，應適用交通裁決事
    件訴訟程序。
二、本件被告經合法通知（見本院卷第103頁之本院行政訴訟庭
    送達證書），惟其未於言詞辯論期日到場（另以民國111年1
    月21日北市裁申字第1113017661號函復：「囿於本所業務人
    力吃緊及防疫因素，爰不派員出庭」，見本院卷第97頁），
    核無行政訴訟法第237條之9第1項、第236條、第218條準用
    民事訴訟法第386條各款所列情形，爰準用民事訴訟法第385
    條第1項前段規定，依原告聲請，由其一造辯論而為判決。
貳、實體方面：
一、爭訟概要：緣原告於110年9月2日18時33分許，駕駛其所有
    車牌號碼000-0000號普通重型機車（下稱系爭機車）而行經
    新北市○○區○○路0段○000號）之路段時，因有「在道路上蛇
    行、在道路上蛇行（處車主）」之違規事實，為民眾於110
    年9月4日檢具行車紀錄器錄影資料提出檢舉，經新北市政府
    警察局新莊分局查證屬實後，於110年10月19日填製新北市
    警交大字第CV0000000號舉發違反道路交通管理事件通知單
    予以舉發，記載應到案日期為110年12月3日前，並移送被告
    處理。原告於110年10月25日提出違規申訴（自承其為本件
    駕駛人），嗣經被告調查認定原告有上開違規事實【原告同
    一行為另遭舉發「駕駛人變換車道不依規定使用方向燈」違
    規之部分，雖經製開第CV0000000號舉發通知單，然新北市
    政府警察局新莊分局於查復函已撤銷舉發，而由被告註記免
    罰結案】，乃依道路交通管理處罰條例第43條第1項第1款、
    第4項前段、第5項前段（漏繕）、第24條（第1項第3款）、
    第63條第1項第3款（漏繕）及違反道路交通管理事件統一裁
    罰基準表等規定，於110年11月17日以北市裁罰字第22-CV00
    00000號違反道路交通管理事件裁決書（下稱原處分），裁
    處原告罰鍰新臺幣（下同）1萬2000元，記違規點數3點，並
    應參加道路交通安全講習，且吊扣汽車牌照6個月。原告不
    服，遂提起本件行政訴訟。
二、原告起訴主張及聲明：
㈠、主張要旨：
⑴、因機慢車道路寬過窄，導致是超越前車而非蛇行之行為。機
    車應行駛機慢車道，當時為下班時段，該路段慢車道的路寬
    僅為127公分，僅可一台機車行駛，若前車車速過慢，要超
    越前車勢必要向左駛至快車道後再騎回機慢車道，因為環河
    路段汽車行駛速度較快，基於安全考量超越前車後，我都會
    儘快切回機慢車道以策安全。
⑵、短短5秒且照片不清楚如何斷定是為同一台機車所為。罰單上
    舉證的照片共5張，其中4張車牌模糊不清看不見車牌號碼，
    僅有一張清楚，是如何能證明此5張照片之關聯性。
⑶、現年近60歲，年少未曾有危險駕駛之違規行為，現今更無此
    必要。本人自18歲取得機車駕照，至今已有38年騎車經驗，
    在這期間從未有因違規而記點的情事發生，年輕時就沒有蛇
    行、飆車等行為出現，又怎會在近60歲的年紀做出蛇行之危
    險駕駛的違規行為，且因工作所需（外勤事務機維修工程師
    工作資歷25年以上），機車是工作時不可或缺的生財器具，
    故更不可能僥倖為之，以此犯險。
㈡、聲明：⑴原處分撤銷。⑵訴訟費用由被告負擔。
三、被告答辯及聲明：
㈠、答辯要旨：
⑴、本案據舉發機關查復略以：
①、查系爭機車於110年9月2日18時33分許行經新北市○○區○○路0
    段000號前路段時，在18時33分47秒至52秒期間連續以車身
    左右搖晃蛇行方式前行於車陣中穿梭，顯已對其他用路人造
    成不特定危險，經民眾依據處罰條例第7條之1規定，檢具其
    違規證據行車紀錄器影像資料向警察機關檢舉，由舉發機關
    員警審視畫面後認定違規情節屬實，並無裁量不舉發空間，
    爰依法定程序舉發，在交通執法作為上並無違失或不當之情
    形。
②、原告對於本案舉發認有不服並所持因超越前車導致轉換隔壁
    車道，在同一時段開出2張罰單，其中處罰蛇行的罰單照片
    模糊不清，無法證明在道路上蛇行，另1張未依規定使用方
    向燈罰單時間不符合等云云為陳述，按本案違規為在道路上
    蛇行危險駕駛，屬單一連續狀態違規行為，惟遭分別以「在
    道路上蛇行」及「變換車道不依規定使用方向燈」舉發，按
    「一行為不二罰」原則，係指一行為違反數個行政法上義務
    規定而應處罰鍰者而言，因行為單一且處罰種類相同，從其
    一重處罰已足以達成行政目的，故僅得裁處一個罰鍰，並依
    法定罰鍰額最高之規定裁處；是以，按一行為不二罰之法理
    ，則遭複以「變換車道不依規定使用方向燈」舉發第CV0000
    000號違反道路交通理事件，應予撤銷，另舉發「在道路上
    蛇行」第CV0000000號違反道路交通理事件，因其違規事證
    已臻明確，有行車記錄器錄像及擷取錄像畫面相片5張加強
    證明力，原舉發經核於法並無違誤，此有舉發機關110年11
    月8日新北警莊交字第1104054910號函、採證照片5幀、檢舉
    影片光碟（證物4）在卷可稽。
⑵、經檢視上開檢舉影片，系爭機車於檢舉人前方變換車道未使
    用方向燈，後即以車身左傾方式快速左切回原車道(影像時
    間：2021/09/02 18：33：46至49秒)，續行至前方機車時又
    以車身右傾方式駛向車道線，至車道線時又見系爭機車切入
    慢車道時車身左傾前駛，且未與該機車保持適當安全車距及
    未使用方向燈(影像時間：2021/09/02 18：33：49至51秒)
    ，系爭機車連續以車身左右搖晃傾斜蛇行方式於車陣中任意
    穿梭行駛，屬危險駕駛之重大違規，對其他依規定行駛之用
    路人有高度潛在之危險，超出一般用路人對其行車動線之合
    理期待，足以影響或危及其他用路人之行車安全，又採證影
    像(影像時間：2021/09/02 18：33：47秒)可清晰辨識系爭
    機車車牌且該影像為連續動態影像未遭剪輯，無原告所陳之
    情形，爰被告依處罰條例第43條第1項第1款規定，裁處罰鍰
    新臺幣1萬2,000元整，及依同條例第63條第1項第3款規定記
    違規點數3點、第24條第1項第3款規定應接受道路交通安全
    講習，並依處罰條例第43條第4項規定處車主（即原告）以
    吊扣牌照6個月，並無違法之情事。另本案舉發機關移送裁
    決機關入案日期如違規查詢報表所示為110年10月19日（證
    物1）。
㈡、聲明：⑴原告之訴駁回。⑵訴訟費用由原告負擔。
四、爭點：
㈠、原告於上開時、地駕駛系爭機車，是否有蛇行之違規事實？
㈡、除違規擷取照片5張外，是否另有其他資料作為證據？
㈢、原告主張其年少時未曾危險駕駛，且機車是生財器具，不可
    能犯險蛇行，是否有理可採？
五、本院的判斷：
㈠、前提事實：爭訟概要欄所載之事實，除上開爭點外，其餘事
    實業據原告於起訴狀所不爭執，且有違規查詢報表、原告11
    0年10月25日陳述書、新北市政府警察局新北市警交大字第C
    V0000000號舉發違反道路交通管理事件通知單通知聯暨採證
    照片、被告110年11月1日北市裁申字第1103187734號函、新
    北市政府警察局新莊分局110年11月8日新北警莊交字第1104
    054910號函、違規擷取照片5幀、採證光碟、被告110年11月
    9日北市裁申字第1103164687號函、被告110年11月17日北市
    裁罰字第22-CV0000000號裁決書及送達證書、機車車籍查詢
    、駕駛人基本資料、新北市政府警察局新莊分局111年1月5
    日新北警莊交字第1104068322號函、檢舉人資料、違規擷取
    照片5幀、警員報告、違規示意圖等（見本院卷第49頁至第9
    5頁）足資佐證，自堪認定。
㈡、應適用之法令：
⑴、道路交通安全規則第2條第1項第1款：「本規則用詞，定義如
    下：一、汽車：指在道路上不依軌道或電力架線而以原動機
    行駛之車輛（包括機車）。」。
⑵、道路交通安全規則第94條第3項：「汽車行駛時，駕駛人應注
    意車前狀況及兩車並行之間隔，並隨時採取必要之安全措施
    ，不得在道路上蛇行，或以其他危險方式駕車。」。
⑶、道路交通管理處罰條例第3條第8款：「本條例用詞，定義如
    下：八、車輛：指非依軌道電力架設，而以原動機行駛之汽
    車（包括機車）、慢車及其他行駛於道路之動力車輛。」。
⑷、道路交通管理處罰條例第7條之1：「對於違反本條例之行為
    者，民眾得敘明違規事實或檢具違規證據資料，向公路主管
    或警察機關檢舉，經查證屬實者，應即舉發。但行為終了日
    起逾七日之檢舉，不予舉發。」。
⑸、道路交通管理處罰條例第24條第1項第3款：「汽車駕駛人，
    有下列情形之一者，應接受道路交通安全講習：三、有第四
    十三條規定之情形。」。
⑹、道路交通管理處罰條例第43條第1項第1款、第4項、第5項：
    「汽車駕駛人，駕駛汽車有下列情形之一者，處新臺幣六千
    元以上二萬四千元以下罰鍰，並當場禁止其駕駛：一、在道
    路上蛇行，或以其他危險方式駕車。汽車駕駛人有第一項或
    前項行為者，並吊扣該汽車牌照六個月；經受吊扣牌照之汽
    車再次提供為違反第一項第一款、第三款、第四款或前項行
    為者，沒入該汽車。汽車駕駛人違反第一項、第三項規定者
    ，應接受道路交通安全講習；未滿十八歲之人，其與法定代
    理人或監護人依第二十一條規定應同時施以道路交通安全講
    習，並得由警察機關公布其法定代理人或監護人姓名。」。
⑺、道路交通管理處罰條例第63條第1項第3款：「汽車駕駛人有
    下列各款所列條款之一者，除依原條款處罰鍰外，並予記點
    ：三、有第四十三條、第五十三條或第五十三條之一情形之
    一者，各記違規點數三點。」。
⑻、道路交通管理處罰條例第85條第4項：「依本條例規定逕行舉
    發或同時併處罰其他人之案件，推定受逕行舉發人或該其他
    人有過失。」。
⑼、按「本細則依道路交通管理處罰條例第九十二條第四項規定
    訂定之。」、「處理違反道路交通管理事件之程序及統一裁
    罰基準，依本細則之規定辦理。前項統一裁罰基準，如附件
    違反道路交通管理事件統一裁罰基準表。」，違反道路交通
    管理事件統一裁罰基準及處理細則第1條、第2條第1項、第2
    項分別亦有明定，是違反道路交通管理事件統一裁罰基準及
    處理細則即係基於法律之授權所訂定，而該處理違反道路交
    通管理事件之統一裁罰基準（即「違反道路交通管理事件統
    一裁罰基準表」）已考量「違反事件」、「法條依據」、「
    法定罰鍰額度或其他處罰」、「違規車種類別或違規情節」
    、「期限內繳納或到案聽候裁決者」、「逾越應到案期限30
    日內，繳納罰鍰或到案聽候裁決者」、「逾越應到案期限30
    日以上60日以內，繳納罰鍰或到案聽候裁決者」、「逾越應
    到案期限60日以上，繳納罰鍰或逕行裁決處罰者」等因素，
    作為裁量之標準，並未違反授權之目的及裁量權之本質，是
    其不僅直接對外發生效力，且被告亦應受其拘束而適用之。
㈢、本件原告起訴之意旨略以：「原告駕車超越前車，基於安全
    考量儘快切回慢車道，現場因機慢車道路寬過窄，實非蛇行
    之行為；違規擷取照片5張無法證明原告違規；原告年近60
    歲，年少時未曾因危險駕駛而遭舉發，且機車是工作時不可
    或缺的生財器具，故不可能僥倖在近60歲的年紀做出蛇行之
    危險駕駛的違規行為。」等語。惟查：
⑴、按汽車在道路上，不得蛇行或以其他危險方式駕車，如有違
    反，駕駛人暨車主即應受舉發、裁罰，已如上述。然觀諸道
    路交通管理處罰條例第43條第1項第1款之條文係規定「在道
    路上蛇行，或以其他危險方式駕車」，則立法者除以概括立
    法「其他危險方式駕車」之方式，規範各種嚴重違反交通法
    規而危及其他用路人安全之行為，另將「蛇行」與「其他危
    險方式駕車」並列，而以「蛇行」作為「危險駕車行為」之
    例示。又道路交通管理處罰條例雖未就「蛇行」予以定義，
    然依教育部國家語文綜合連結檢索系統網站查詢結果顯示，
    蛇行係指「如蛇爬行般迂迴繞行。現亦用以指汽、機車在道
    路上作Ｓ狀急行」（重編國語辭典修訂本）。則依文義解釋
    而言，「蛇行」當指汽車沿途任意變換車道、於車道上穿梭
    作Ｓ狀急行之危險駕車方式；「蛇行」一詞雖非法律概念，
    僅係一般用語，但該詞彙已普遍用於日常生活經驗中，且常
    見於新聞報章媒體，故其並非艱澀難解之用語，一般稍具智
    識之國民皆可明瞭其文意甚明。又道路交通管理處罰條例雖
    亦未就「其他危險方式駕車」予以定義，屬於不確定法律概
    念，然既與「蛇行」並列處罰條件，自須以駕駛人之行為與
    「蛇行」所造成之危險相當，始足當之，而實務上常見者例
    如連續闖越紅燈、連續逆向行駛、僅以後輪著地行駛、沿途
    任意變換車道等駕駛行為（不以此為限）皆屬之。
⑵、本院於言詞辯論期日當庭勘驗上開（行車紀錄器錄影）採證
    光碟，勘驗結果如下：
    一、110年9月2日下午18時33分47秒，該車道只有汽車車道
        跟機車的車道，原告所騎乘的機車沿著汽車車道的分隔
        線騎乘，原告所騎乘的機車距離前面的機車約十公尺，
        中間沒有看到其他車輛。
    二、110年9月2日下午18時33分48秒，原告所騎乘的機車往
        外沿著分隔線騎乘，中間沒有出現其他車輛，此時原告
        所騎乘的機車距離前面的機車約三到四公尺。
    三、110年9月2日下午18時33分48-49秒，原告所騎乘的機車
        往左偏向汽車車道騎乘。
    四、110年9月2日下午18時33分50秒，原告所騎乘的機車往
        左騎乘閃過前方的機車往前行駛，前方的機車沿著汽車
        車道的分隔線騎乘。
    五、110年9月2日下午18時33分50-51秒，原告往左騎乘閃過
        前方的機車以後，又偏回汽車車道的分隔線往前行駛，
        此時汽車車道有自小客車距離原告所騎乘的機車大約有
        五公尺。
    六、110年9月2日下午18時33分52秒，原告所騎乘的機車又
        偏回汽車車道的分隔線右側行駛。
⑶、上開勘驗筆錄之內容，經核與前揭違規擷取照片及違規示意
    圖（見本院卷第89至91、95頁）互核相符，事屬明確，而已
    足證明系爭機車於違規照片所由擷取之前揭影像中之行駛經
    過，自不以違規照片所擷取之內容，始得作為裁罰之依據。
    則本件原告駕駛系爭機車，既於前述「47秒-48秒」至「51
    秒-52秒」約5秒間呈Ｓ狀急行，並先後「由快車道變換至慢
    車道」、「由慢車道變換至快車道」、「由快車道變換至慢
    車道」，則依其於短暫時空內高速穿梭行駛之行車動態，縱
    使當時路段於慢車道之寬度為127公分而僅足供一輛機車通
    行，如前所述原告本即負有不得在道路上作Ｓ狀急行之行政
    法上義務，於綜合評價上自仍足以該當道路交通管理處罰條
    例第43條第1項第1款所規範「在道路上蛇行」之要件無訛，
    據此，被告以原處分裁罰原告，於法自無違誤。
⑷、又本件屬依道路交通管理處罰條例之規定而逕行舉發或同時
    併處罰其他人之案件，則依前揭道路交通管理處罰條例第85
    條第4項之規定，應推定受逕行舉發人或該其他人有過失有
    過失，而原告並未主張或證明其就本件蛇行違規事實之發生
    ，於其本應負理性、謹慎之駕駛人義務情形，仍有何主觀上
    得予免責之事由（原告駕車本即負有「應注意車前狀況」、
    「隨時採取必要之安全措施」及「不得在道路上蛇行，或以
    其他危險方式駕車」之義務，而應依其所見快、慢車道前方
    車輛之行駛狀況，預為研判其所應採取之合法行車路徑；詎
    其於現實上前方慢車道有機車行駛、前方快車道有汽車行駛
    下，於切至慢車道行駛後，任意採取後續於短暫時空內呈Ｓ
    狀急行之行車動態，而未依前方慢車道行駛機車之速率，本
    於為自己主動變換車道之行為負責，先配合減速再伺機依規
    定換回快車道，因此造成蛇行之現實上結果，並大幅升高當
    時道路通行之危險，自難就其當時已呈現Ｓ狀急行之駕車方
    式，解免其過失之責。），是其具備責任條件一事，亦核屬
    明確。至於原告未曾遭舉發危險駕駛，抑或其年近60歲並以
    機車為生財器具等情，縱令屬實，要與本院如前述所認定其
    確已構成蛇行違規行為無涉，自難作為撤銷原處分之依據。
㈣、本件判決基礎已經明確，兩造其餘的攻擊防禦方法與訴訟資
    料，經本院斟酌後，核與判決結果不生影響，無一一論述及
    調查之必要，一併說明。
六、結論：原處分並無違誤，原告訴請撤銷為無理由，應予駁回
    。本件第一審裁判費為300元，所以確定第一審訴訟費用額
    為300元，由原告負擔。
七、依行政訴訟法第195條第1項後段、第236條、第98條第1項前
    段、第237條之8第1項、第237條之9第1項，判決如主文。
中    華    民    國   111    年    3     月     2    日
                  行政訴訟庭  法  官  陳伯厚
一、上為正本係照原本作成。
二、如不服本判決，應於判決送達後20日內，向本院提出上訴狀
    並表明上訴理由（原判決所違背之法令及其具體內容或依訴
    訟資料可認為原判決有違背法令的具體事實），其未載明上
    訴理由者，應於提出上訴後20日內向本院補提理由書（上訴
    狀及上訴理由書均須按他造人數附繕本，如未按期補提上訴
    理由書，則逕予駁回上訴），並應繳納上訴裁判費新臺幣75
    0元。
                              書記官  陳柔吟
中　　華　　民　　國　　111 　年　　3 　　月　　3 　　日